最高法院刑事判決　　　　　　　　　　　　　　　　九十一年度台上字第七六六號
　　上　訴　人　甲○○
右上訴人因違反水土保持法案件，不服台灣高等法院中華民國八十八年十一月十一日
第二審判決（八十八年度上訴字第三六八三號，起訴案號：台灣板橋地方法院檢察署
八十七年度偵字第三二八號），提起上訴，本院判決如左：
    主  文
上訴駁回。
    理  由
按刑事訴訟法第三百七十七條規定，上訴於第三審法院，非以判決違背法令為理由，
不得為之。是提起第三審上訴，應以原判決違背法令為理由，係屬法定要件。如果上
訴理由狀並未依據卷內訴訟資料，具體指摘原判決不適用何種法則或如何適用不當，
或所指摘原判決違法情事，顯與法律規定得為第三審上訴理由之違法情形，不相適合
時，均應認其上訴為違背法律上之程式，予以駁回。本件上訴人甲○○上訴意旨略稱
：(一)、原判決認定上訴人在林清溪所有之台北縣三峽鎮○○段溪南小段三二、三三地
號土地上整地，搭蓋鐵皮屋，並舖設水泥地面，面積計七十二平方公尺等情。經查該
地為山坡地保育區之農牧用地，原判決竟於理由欄內記載上訴人所為有森林法之比較
適用，但又適用水土保持法論以上訴人罪刑，不僅判決理由矛盾，並有適用法則不當
之違法。(二)、原判決認定上訴人在上開土地上整地，搭蓋鐵皮屋，有致水土流失，並
引用檢察官之勘驗筆錄資為論斷之證據。然檢察官之勘驗筆錄係記載「顯有致水土流
失之虞」，此與水土保持法第三十二條第一項須「致生水土流失或毀損水土保持之處
理與維護設施者」之要件不符，原判決以檢察官之勘驗筆錄，資為論罪之證據，亦有
判決證據理由矛盾之違法。(三)、原審僅開一次庭，致上訴人未能偕同證人里長到庭陳
述意見，原審之訴訟程序自有違法。(四)、上訴人之犯罪縱有成立，但情節輕微，原判
決未審酌上訴人犯罪之動機、目的、手段及所生危害等具體事實，論處罪刑，亦有違
法云云。
惟查：(一)、台北縣三峽鎮○○段溪南小段三二、三三地號土地為山坡地保育區之農牧
用地，並經台灣省政府於民國八十五年一月六日公告為水土保持法第三條之山坡地，
此有土地登記謄本及台北縣政府函可稽（見偵查卷第六十頁至第七十頁、第一審卷第
十八頁）。原判決認定上訴人於八十五年九月間在林清溪所有之上開土地（山坡地）
上整地，搭蓋鐵皮屋，致生水土流失，因認有違反水土保持法第三十二條第一項之情
形，論以該條項之罪刑，並無適用法則不當之情事。雖原判決於理由欄記載森林法、
山坡地保育利用條例、水土保持法等法律，但係敘述上訴人所為與該等法律相關之適
用問題，並無判決理由矛盾之違法可言。(二)、檢察官之勘驗筆錄雖誤載為「顯有致水
土流失之虞」，與其起訴書之犯罪事實欄記載「致生水土流失」不符。然查水土保持
法第三十二條之所稱「致生水土流失」，依水土保持法立法意旨，如有同法施行細則
第三十五條第一項第一款至第七款情形之一者，即可認定「致生水土流失」，有行政
院農業委員會於八十五年二月一日八五農林字第五一○三六○九Ａ號函、八十五年十
一月四日八五農林字第八五一五二五六○Ａ號函可稽（見原審卷第二十八頁）；上訴
人在上開林清溪所有之山坡地上整地，搭蓋鐵皮屋，已合於水土保持法施行細則第三
十五條第一項所列之情形，致生水土流失，亦有台北縣政府八十七年七月二十八日北
府農六字第二三三二二七號函覆台灣板橋地方法院可證（見原審卷第二十七頁）。原
判決依憑台北縣政府八十七年七月二十八日北府農六字第二三三二二七號函資為論斷
上訴人之行為有致生水土流失犯行，即無證據理由矛盾之違法。雖原判決將檢察官之
勘驗筆錄亦一併為論罪之依據，但此誤載顯然於判決無影響，不得為上訴第三審之適
法理由。(三)、原審固僅開審理庭一次即結案，但上訴人提起第二審上訴後，僅提出答
辯狀，並無提出傳訊證人之聲請調查證據狀，於原審審判期日，亦無以口頭聲請傳訊
證人，於被問及：「尚有何證據待調查？」，答稱：「無」，有原審卷審判筆錄可證
。則上訴人上訴本院，始以原審未能讓其偕同證人里長到庭陳述意見，而指摘原審訴
訟程序違法云云，自非適法之第三審上訴理由。(四)、水土保持法第三十二條第一項之
法定刑為六月以上五年以下有期徒刑，得併科新台幣六十萬元以下罰金。但其情節輕
微，顯可憫恕者，得減輕或免除其刑。原判決於理由欄記載審酌上訴人犯罪之動機、
目的、手段及所生危害及犯罪後態度等一切情狀，認其情節輕微，顯可憫恕，因而適
用該條項但書減輕其刑，判處上訴人有期徒刑四月，要無適用法則不當之情事。上訴
意旨所指摘事項，顯與法律規定得為第三審上訴理由之違法情形不相適合，其上訴違
背法律上之程式，應予駁回。
據上論結，應依刑事訴訟法第三百九十五條前段，判決如主文。
中      華      民      國    九十一    年      二      月      七      日
                              最高法院刑事第十庭
                                  審判長法官  陳  炳  煌
                                        法官  陳  正  庸
                                        法官  韓  金  秀
                                        法官  吳  信  銘
                                        法官  徐  文  亮
      右正本證明與原本無異
                                              書  記  官
中      華      民      國    九十一    年      二      月     二十     日
